【裁判字號】    87,訴緝,316
【裁判日期】    901023
【裁判案由】    偽造有價證券等
【裁判全文】
臺灣高雄地方法院刑事判決                        八十七年度訴緝字第三一六號
    公  訴  人  臺灣高雄地方法院檢察署官
    被      告  辛○○
    選任辯護人  游雪莉
                吳建勛
                吳賢明
右列被告因偽造有價證券等案件，經檢察官提起公訴（八十五年度偵緝字第三六一號
、八十五年度偵字第一三九二四號），本院判決如左：
    主  文
辛○○共同連續意圖供行使之用，而偽造有價證券，處有期徒刑年捌月。
如附表所示之支票紙，均沒收。
    事  實
一、辛○○明知庚○○（已死亡，另由公訴人處理）持有高雄銀行新庄分行第一五
    五九─九帳號、票號ＡＰＰ三一六四號至三一七號、戶名品舟企業
    有限公司（下稱品舟公司）丁○○之空白支票，並未經發票人授權填載發票日、
    金額而簽發使用，竟共同基於意圖供行使之用而偽造有價證券之概括犯意聯絡，
    自己或推由庚○○在附表所示之支票三紙，偽填發票日、金額後，於民國八十四
    年七月二十三日十五時許，在高雄市○○區○○路之小木屋冰果店內，將附表編
    號一所示之支票一紙交付予不知情之戊○○，作為買地訂金之返還，又於同年七
    月二十四日在高雄市阿房宮ＫＴＶ將附表編號二所示之支票一紙交付予不知情之
    甲○○○，作為消費款之支付，另於同年七月二十五日在高雄市今日汽車商行將
    附表編號三所示之支票交付予不知情之乙○○，作為購買ＢＭＷ型ＹＣ─五五
    八號汽車（總價新台幣《下同》一百十五萬元）之訂金，嗣因前述三紙支票經提
    示均未獲兌現，經查始知上情。
二、案經高雄市政府警察局左營分局報告臺灣高雄地方法院檢察署檢察官偵查起訴。
    理  由
一、訊據被告辛○○固不否認附表一、三之支票金額、發票日為其填載後，交付予戊○○、乙○○買地訂金之返還及購車訂金之交付，即附表二之支票為同案被告庚○○填載金額、發票日後，由其交付阿房宮ＫＴＶ負責人甲○○○以支付消費款
    等事實，惟矢口否認有偽造有價證券之犯意，辯稱：庚○○稱系爭支票乃其與人
    合夥開設公司之支票，有向銀行查詢票信良好，不知支票係其庚○○所竊云云。
    惟查：
  (一)右揭犯罪事實，業據被害人丁○○指述在卷（警卷第一、二頁，八十四年度偵字
    第二三二二六號卷第十六頁），且經證人戊○○、甲○○○、乙○○證述綦詳（
    警卷第十一至十六頁，本院八十八年十二月十三日審理筆錄），復有支票及退票
    理由單三紙、遺失支票申報書一紙、掛失止付票據提示人資料表三紙、汽車買賣
    合約書一紙、不動產買賣契約書一紙附卷可佐。
  (二)參以被告自承系爭支票均係向庚○○所借，當時無業，簽發支票後，並未拿票款
    予庚○○或品舟公司，亦未提供擔保，且預先知道支票會退票，想事後再補款，
    退票後打電話問銀行才知道支票是遭竊的，阿房宮ＫＴＶ是與庚○○一起去消費
    ，支票係我交付，因為我與ＫＴＶ的人較熟，汽車部分當時借票的代價就是購買
    這部汽車，是庚○○他們要用等語（偵緝卷第九、十、十九頁，本院八十八年四
    月二十日訊問筆錄、八十八年六月三日審理筆錄），其既明知支票並非庚○○之
    名義，簽發後又無須提供擔保或支付任何款項，尚且預知支票會退票，足認被告
    對於系爭支票之來源早有懷疑。又被告雖辯稱：填載金額前有告知庚○○，不知
    支票係贓物等語，惟衡之常情，倘庚○○果為經授權簽發系爭支票之人，其當在
    與品舟公司之內部關係上，為所簽發之票款擔負付款之責，豈可能任由被告簽發
    ，而未向其索取任何擔保或代價？被告嗣辯稱：庚○○以為其公司購買汽車為代
    價等語，然一般公司購車多以公司自己名義為之，如此可以逐年提報折舊抵付稅
    款，節省開支，豈有委由他人購車，而將汽車登記與他人，擔負為他人擅自辦理
    買賣過戶之風險？足見被告明知庚○○就系爭支票並無簽發之權限，猶自行簽發
    附表編號一、三所示之支票二紙，有偽造支票犯行甚明，又與庚○○一起前去Ｋ
    ＴＶ消費，推由庚○○簽發支票，其交付予ＫＴＶ人員，就該次偽造支票犯行本
    具有犯意之聯絡，其上開所辯，顯為卸責之詞，並不足採，被告之犯行堪以認定
    。
二、核被告辛○○偽造如附表所示之支票，係犯刑法第二百零一條第一項偽造有價證
    券罪。其偽填發票日、金額於附表之支票上，係偽造有價證券之部分行為，又偽
    造有價證券後進而行使，行使之低度行為應為偽造之高度行為所吸收，均不另論
    罪。被告辛○○與同案被告庚○○就前述附表編號二所示偽造有價證券之犯行，
    具有犯意之聯絡，為共同正犯。又其前開三次偽造有價證券犯行，時間緊密，犯
    罪構成要件各相同，顯各係基於概括犯意為之，為連續犯，應依刑法第五十六條
    規定各以一罪論，並加重其刑。爰審酌被告因資力困窘，明知其與同案被告庚○○均無簽發系爭支票之權限，猶簽發後行使而觸法，且其所偽造之支票金額達九
    十二萬餘元，然因僅三張未廣為流通於市場影響交易安全，其犯罪之目的及動機
    固不足取，惟事後坦承填載附表編號一、三支票之金額、發票日之犯行，犯後態
    度尚可等一切情狀，量處如主文所示之刑。被告與同案被告庚○○偽造如附表所
    示之支票，依刑法第二百零五條之規定，不問屬於犯人與否，均應依法宣告沒收
    。
三、公訴意旨另以：被告基於意圖為自己不法所有之概括犯意，於八十四年七月十四
    日十六時三十分許，在高雄市左營區○○○路一三號十二樓，竊取丁○○所有
    高雄銀行新庄分行第一五五九─九帳號、票號ＡＰＰ三一六四號至三
    一七號、戶名品舟企業有限公司之空白支票計八十七張；又於八十五年四月
    二十八日十七時許，在高雄市三民區○○○路九十九號前，竊取丙○○所有車號
    ＷＤＭ─一七號機車乙輛，得手後留供給用，嗣於同年六月十一日十六時許，
    在高雄市○○區○○路與堯山街口，騎乘該機車（搭載己○○）為警查獲，因而
    認為被告尚涉有刑法第三百二十條第一項之竊盜罪嫌等語。惟本件公訴人認被告
    涉犯刑法第三百二十條第一項竊盜罪嫌，無非以被害人丁○○、丙○○之指述，
    ，為其主要論據，惟：
  (一)按犯罪事實應依證據認定之，無證據不得推定其犯罪事實；不能證明被告犯罪者
    ，應諭知無罪之判決，刑事訴訟法第一百五十四條、第三百零一條第一項定有明
    文。認定不利於被告之事實，須依積極證據，苟積極證據不足為不利於被告事實
    之認定時，即應為有利於被告之認定，更不必有何有利之證據，最高法院三十年
    上字第八一六號著有判例可資參照。告訴人之指訴，本以使被告受刑事訴追或處
    罰為目的，故其陳述是否與事實相符，自應調查其他證據，以資審認，苟其所為
    攻擊之詞，尚有瑕疵，則在此瑕庛未予究明以前，即不能遽採為斷罪之基礎，最
    高法院亦著有六十九年台上字第一五三一號判例可參。
  (二)訊據被告堅決否認有任何竊盜之犯行，辯稱：係向泰豪汽機車租賃商行所租等語
    。經查，被告固有偽造附表所示支票三紙，且騎乘上述機車為警查獲之事實，業
    如前述，惟是得據以推論其有公訴意旨所指竊盜犯行，則非無進一步研求之餘地
    。為究明此一事實，質諸被害人丁○○所陳：於八十四年七月十四日返家時發現
    門鎖被破壞，家中遭竊走品舟公司大小章、照相機一台、男女用手錶各一只空白
    支票八十七張、手飾戒子、項鍊、新台幣一萬五千元，與被告、庚○○及其他提
    示人均不認識等語（警卷第一頁、八十四年度偵字第二三二二六號卷第十六頁）
    ，故由其所述，並無法認定系爭失竊之八十七張支票是否由被告所竊取。況依被
    告及證人戊○○、甲○○○、乙○○所陳之內容觀之，被告取得系爭支票時品舟
    公司大小章均已蓋好，亦無法推論上開被害人丁○○之物為被告所竊取，此外，
    復查無其他證據足資認定，故本院實難據被告偽簽附表所示支票三紙之事實，推
    論其有此部分竊盜之犯行。
  (三)又被害人即泰豪汽機車商行負責人丙○○所陳：被告於八十五年六月十一日十六
    時許，在高雄市○○區○○路與堯山街口為警查獲，所騎乘ＷＤＭ─一七號機
    車乙輛（搭載己○○）係於八十五年四月二十八日十七時許，在高雄市三民區○○○路九十九號前所失竊等語，並提出借用機車切結書一紙為證。然訊據被告堅
    決否認竊盜犯行，辯稱：當時廖姓友人前去向車行承租該機車，只繳一天租金，
    後來因沒錢故未返還等語，質之丙○○：（問：多久盤點一次？）初答稱：一星
    期清點一次車子，那時才發現車子不見了，（又問：不應該一個月才發現車子遺
    失？）改稱：一個月檢查一次，有好幾個人在看店等語（本院八十九年五月二十
    五日審理筆錄及八十九年十月十七更正筆錄），其指述即有前後不一之矛盾；況
    依被害人提出前次承租人之借用機車切結書資料，前次承租人還車之日即被害人
    報案之失竊日，既係同日失竊，何以遲至失竊後近一個月之八十五年五月二十日
    始報案遺失？且參之被告向其友人、查獲之警員均表示該機車為其所承租，業據
    證人己○○證述：被告有說該車係他租來的等語（警卷第六頁），證人即查獲之
    警員詹益章到庭結證稱：被告說車是向車行租來，好像有拿出行照影本，因被告
    未能提出租車證明，所以只好移送等語（本院八十九年十月十七日訊問筆錄），
    再衡以被害人陳稱：領回機車時有將機車鑰匙及行照一併領回，契約只簽一份，
    一般不給客人收據等語（本院八十九年五月二十五日審理筆錄），被告租車提不
    出證明，亦與常情相符，是應認被告上開所辯，尚可採信。
  (四)綜上，公訴人所舉之證據不足以證明被告犯有前開竊盜之行為，且本院復查無公
    訴人所指前揭犯行之證據，不能證明被告犯罪，本應為無罪之諭知，惟公訴人既
    認此部分與前開論罪科刑之偽造有價證券罪間，有牽連犯之裁判上一罪關係，爰
    不另為無罪之諭知，併此敘明。
四、移送併辦（即八十九年度偵字第一三六六九號）亦認被告此部分涉犯竊盜罪嫌，
    然本院認公訴人前開起訴之竊盜罪部分，既不能證明犯罪，併案部分即與本案無
    裁判上一罪之關係，是為起訴效力所不及，本院自不得併與審理，爰退回與公訴
    人另為適當之處理，併此敘明。
據上論斷，應依刑事訴訟法第二百九十九條第一項前段、刑法第二十八條、第五十六
條、第二百零一條第一項、第二百零五條，罰金罰鍰提高標準條例第一條前段，判決
如主文。
中      華      民      國     九十     年      十      月     二十三   日
                                  臺灣高雄地方法院刑事第一庭
                                      法  官
如不服本判決，應於判決送達後十日內，向本院提出上訴狀。
附表：
┌──┬──────┬──────┬─────┬────────────┐
│編號│發票人及帳號│發   票   日│金      額│提示人、提示日、提示行庫│
│    │            │            │（新台幣）│                        │
├──┼──────┼──────┼─────┼────────────┤
│ 一 │發票人：    │八十四年七月│八十三萬元│戊○○                  │
│    │品舟企業有限│二十八日    │          │八十四年七月二十三日    │
│    │公司丁○○  │            │          │高雄三信合作社鼓山分社  │
│    │帳號：      │            │          │                        │
│    │高雄銀行新庄│            │          │                        │
│    │分行第一五│            │          │                        │
│    │五九─九號  │            │          │                        │
├──┼──────┼──────┼─────┼────────────┤
│ 二 │同右        │八十四年七月│四萬二千四│甲○○○                │
│    │            │二十七日    │百五十元  │八十四年七月二十四日    │
│    │            │            │        │岡山文化信用合作社      │
├──┼──────┼──────┼─────┼────────────┤
│ 三 │同右        │八十四年七月│五萬元    │乙○○                  │
│    │            │二十六日（公│          │八十四年七月二十五日    │
│    │            │訴人誤為二十│          │臺灣土地銀行建國分行    │
│    │            │七日）      │          │                        │
└──┴──────┴──────┴─────┴────────────┘


司法院資訊處製作；財團法人民間司法改革基金會備份。
